臺灣板橋地方法院刑事判決　　　　　　　99年度訴字第3762號
公　訴　人　臺灣板橋地方法院檢察署檢察官
被　　　告　高玉容
選任辯護人　李勇三律師
上列被告因妨害性自主等案件，經檢察官提起公訴（99年度偵字
第7477號），本院判決如下：
    主  文
高玉容無罪。
    理  由
一、公訴意旨略以：
  (一)被告高玉容於民國97年9 月間，透過網際網路結識未成年男
    子代號00000000號（85年8 月生，真實姓名年籍詳卷，下稱
    Ｂ男），詎其明知Ｂ男係未滿14歲之男子，竟基於對於未滿
    14歲之男子為性交行為之犯意，於97年9 月某日起至98年2
    月某日止，在其位於臺北縣三重市（現已改制為新北市三重
    區，以下仍援用原名）中正北路25巷18之4 號3 樓住處內，
    經徵得Ｂ男之同意後，接續以性器官插入Ｂ男肛門之方式，
    與Ｂ男為性交行為5 至10次得逞。
  (二)被告高玉容於98年7 月間，經由Ｂ男之介紹結識未成年男子
    代號00000000號（87年6 月生，真實姓名年籍詳卷，下稱Ａ
    男），詎其明知Ａ男係未滿14歲之男子，竟基於對於未滿14
    歲之男子為性交行為之犯意，與Ａ男約定與其為性交行為後
    ，將給付性交易對價。嗣Ａ男應允後，於98年7 月某日起至
    98年12月某日止，在上址經徵得Ａ男同意後，接續以性器官
    插入Ａ男肛門之方式，與Ａ男為性交行為5 次得逞，每次與
    Ａ男為性交行為後，均給付Ａ男性交易對價新臺幣1 、2 百
    元。嗣Ａ男母親即代號00000000Ａ（真實姓名年籍詳卷，下
    稱Ａ母）發現Ａ男內褲無故減少，並於99年2 月14日晚間10
    時許，發現Ａ男在與高玉容之YAHOO 即時通（起訴書誤載為
    MSN ）網際網路對話內容中提及「被你插到肚子統ˋ（痛）
    」等情，經詢問Ａ男後，Ａ男始向Ａ母吐露上情，經Ａ母報
    警處理後，始循線查悉上情。因認被告涉犯刑法第227 條第
    1 項之對於未滿14歲之男子為性交罪嫌。
二、按犯罪事實應依證據認定之，無證據不得認定犯罪事實；不
    能證明被告犯罪者，應諭知無罪之判決，刑事訴訟法第154
    條第2 項、第301 條第1 項分別定有明文。認定犯罪事實所
    憑之證據，雖不以直接證據為限，間接證據亦包括在內；然
    而無論直接或間接證據，其為訴訟上之證明，須於通常一般
    之人均不致有所懷疑，而得確信其為真實之程度者，始得據
    為有罪之認定，倘其證明尚未達到此一程度，而有合理之懷
    疑存在時，事實審法院復已就其心證上理由予以闡述，敘明
    其如何無從為有罪之確信，因而為無罪之判決，尚不得任意
    指為違法（最高法院76年臺上字第4986號判例意旨參照）。
    又被害人之陳述如無瑕疵，且就其他方面調查又與事實相符
    ，固足採為科刑之基礎，倘其陳述尚有瑕疵，而在未究明前
    ，遽採為論罪科刑之根據，即難認為適法（最高法院61年臺
    上字第3099號判例意旨參照）。
三、本件公訴人認被告高玉容涉犯上揭妨害性自主罪嫌，無非以
    被告之供述、告訴人即被害人Ａ男於警詢及偵查中之指述、
    Ｂ男於偵查中之指述、告訴人即被害人Ａ男之母於警詢及偵
    查中之證述、證人楊○○於偵查中之證述、YAHOO 即時通（
    起訴書誤載為MSN ）網際網路對話內容、被告住所照片9張
    、現場圖1 張為其論據。訊據被告固坦承伊透過電腦線上遊
    戲認識當時尚未滿14歲之Ｂ男，並於98年間，經Ｂ男之介紹
    ，始認識未滿14歲之Ａ男；Ａ男及Ｂ男均曾至伊位於新北市
    ○○區○○○路○巷○號○樓之住處，惟自始至終均堅決否
    認有公訴人所指之犯行，辯稱：伊與Ａ男、Ｂ男均為朋友關
    係，平常與Ａ男、Ｂ男至伊住處目的均係為玩線上遊戲，伊
    並沒有與Ａ男、Ｂ男為性交行為等語。
四、按「被告以外之人於偵查中向檢察官所為之陳述，除顯有不
    可信之情況者外，得為證據。」、「被告以外之人於審判中
    有下列情形之一，其於檢察事務官、司法警察官或司法警察
    調查中所為之陳述，經證明具有可信之特別情況，且為證明
    犯罪事實之存否所必要者，得為證據：....三、滯留國外或
    所在不明而無法傳喚或傳喚不到者。四、到庭後無正當理由
    拒絕陳述者。」刑事訴訟法第159 條之1 第2 項、第159 條
    之3 分別定有明文。被告之辯護人固於本院準備程序爭執告
    訴人Ａ男、Ｂ男於警詢及偵查中之證述、Ａ男之母於警詢及
    偵查中之證述均無證據能力，並聲請調查證人Ａ男、Ｂ男及
    Ａ男之母。然查，證人Ａ男、Ｂ男及Ａ男之母於偵查中所為
    之證述，並無證據顯示其等偵訊時之證詞係遭受強暴、脅迫
    、詐欺、利誘等外力干擾情形，或在影響其心理狀況致妨礙
    其等自由陳述等顯不可信之情況下所為，應認Ａ男、Ｂ男及
    Ａ男之母在檢察官偵訊時所為之證詞有證據能力。又本院為
    保障被告交互詰問權，業已合法傳喚上開未成年之證人Ａ男
    、Ｂ男及Ａ男之母到院作證，惟證人Ａ男、Ｂ男及Ａ男之母
    均未到庭作證，另經本院以電話聯絡聯繫，Ｂ男之母、祖母
    均表示Ｂ男於偵查中業已陳明，且為使Ｂ男回歸平靜生活而
    拒絕使Ｂ男到庭作證，此有卷附之送達Ａ男、Ｂ男及Ａ男之
    母之回證、本院公務電話記錄2 紙附卷可參（見本院卷第62
    至63頁）；又經本院函請新北市政府家庭暴力暨侵害防治中
    心派員訪視Ａ男、Ｂ男，探詢其等未到庭作證原因，然該中
    心社工亦無從聯繫Ａ男，而Ｂ男則表示無意繼續處理本件法
    律程序，並拒絕提供其父母之聯絡方式，此亦有新北市政府
    家庭暴力暨性侵害防治中心100 年6 月13日新北家防護字第
    1000004834號函1 紙在卷可考（見本院卷第69頁），是證人
    Ａ男、Ｂ男及Ａ男之母顯係拒絕到庭作證；再者，Ａ男、Ｂ
    男為本件之被害人，雖仍有依刑事訴訟法第176 條之1 到場
    作證並接受交互詰問之義務，然本院考量其等仍屬未滿16
    歲之少年，且經詢問公訴人、被告及辯護人對於證人等未到
    庭之意見，當事人及辯護人均稱沒有意見（見本院卷審理筆
    錄第2 至3 頁），故本院認不宜依刑事訴訟法第178 條第1
    項規定拘提證人到院。從而，本院乃依證人Ａ男、Ｂ男及Ａ
    男之母於警詢及偵查中之陳述、卷附相關之書面資料踐行調
    查程序而為本件被告犯行之判斷基礎，合先敘明。
五、就被告對Ａ男所為犯行部分，經查：
  (一)據被害人Ａ男於警詢中提出其在上開時間於YAHOO 即時通網
    際網路對話列印資料，其所顯示之名稱為「無厘頭♂High㊣
    剛仔☆」，而被告顯示之名稱則為「twb10417」，且其綽號
    為「小留」。再者，本案Ａ男於99年2 月8 日晚間10時許透
    過YAHOO 即時通與被告進行如附下示之網路交談，均為被告
    所是認（見偵查卷第37頁）。
    twb10417：你要楊偉救你什麼
    無厘頭♂High㊣剛仔☆：沒
    twb10417：說啦
    無厘頭♂High㊣剛仔☆：你問他
    twb10417：關於什麼的
    twb10417：你今天怎會肚子痛
    twb10417：吃了什麼
    無厘頭♂High㊣剛仔☆：被你插到肚子統ˋ
    無厘頭♂High㊣剛仔☆：我還沒告你......（死了）
    twb10417：我幾百年沒差
    嗣因Ａ男之母於99年2 月14日晚間10時許發現Ａ男上開留言
    ，經逼問Ａ男後，Ａ男始坦承與被告於98年7 至9 月間發生
    性行為，並由Ａ男之母陪同下，於翌（15）日前往臺北縣警
    察局三重分局報案，此有Ａ男及Ａ男之母之警詢筆錄（見偵
    卷第19至25頁、第32至34頁）各1 份在卷可稽等語。而Ａ男
    於警詢時陳稱：我在去年暑假期間於98年7 月份在網路無名
    小站內認識「小留」的男子，我們就在網路聊天，他約我到
    他家，然後他叫我到房間內，他告訴我說要發生性關係後將
    我的褲子脫下來，用生殖器插入我的肛門內上下戳動直到射
    精，我也搞不清楚就與他發生性關係。第2 次在98年暑假快
    結束時他約我去他家，我就在他家過夜，當時我在睡覺時他
    就用身體壓在我身上，他將我的褲子脫下來用生殖器插入我
    的肛門內上下戳動直到射精後就停止。再來第3次及4、5次
    我都沒有印象了。有性侵得逞後會主動拿新台幣1百至2百元
    給我（見偵卷第20至21頁）。又稱：被告只對我性侵總共5
    次、我知道性交的定義、是被告誘騙我去他家中趁機將我褲
    子脫下來，用油抹在肛門，用手將我的雙手壓住，將生殖器
    插入我的肛門內到他射精後（見偵卷第22頁）。嗣於偵查中
    陳稱：我是在98年暑假，經過Ｂ男認識被告、98年7、8月間
    開始至98年12月止，被告最少有性侵害我5次，詳細的次數
    我不確定，地點都是在被告的住處，且事發時都只有我跟他
    在場；被告在我去他家時，說若跟他發生性行為，他就會給
    我錢，我因為想賺錢，所以就答應他等語（見偵卷第53頁）
    。觀諸Ａ男於警詢及偵查中之指述，皆稱其與被告確曾發生
    有性行為，且被告係以陰莖插入其肛門之方式為之，然被告
    係以何方式誘使Ａ男與伊發生性行為，於發生性行為時，究
    係被告主動邀約Ａ男至伊家中，並主動將Ａ男之褲子褪去後
    將生殖器插入Ａ男肛門，且於第二次發生性行為時係被告先
    行將其身體壓制於Ａ男身上，復將Ａ男褲子脫去後將生殖器
    插入，而於性行為後始交付1、2百元予Ａ男，抑或被告先行
    詢問Ａ男是否願意發生性行為，於Ａ男應允後，先行給付金
    錢後再與Ａ男發生性行為？Ａ男就上述情節先後指述已有齟
    齬，復未到庭作證以釐清實情，本院即無從遽然判斷。再者
    ，Ａ男於警詢時指稱：被告「只」對我性侵總共5 次，且可
    陳述各次性行為發生之大略時間（見偵卷第20、22頁），然
    於偵查中另陳述：被告「最少」有性侵害我5 次，詳細次數
    我不確定云云（見偵卷第53頁）；又證人Ａ男之母於警詢時
    則稱：「（問：Ａ男遭被告一共性侵幾次？）據我兒子（按
    即Ａ男）稱一星期大約1 至2 次左右」（見偵查卷第33頁）
    。則Ａ男上開二次指述被告對其性交行為之次數、證人Ａ男
    之母前揭所述互有扞挌，究以何次所述為真實，被告對其為
    性侵害之時間、次數、頻率為何，何以證人Ａ男於警詢時得
    以詳細敘述被告行為時間，復於偵查中為歧異之陳述，本院
    均無從單以證人Ａ男於警詢及偵查中之指述驟然推論被告於
    上揭時間、地點對Ａ男為強制性交行為。
  (二)再者，證人Ａ男之母於偵查中證述以：於帶同Ａ男至醫院檢
    查時，醫生說Ａ男的肛門有鬆弛現象，並說不可以再發生肛
    交的情形；之前被刪掉的對話內容也有寫到被被告插得屁股
    很痛，不要再插他了，他的大小便不能控制，且我發現Ａ男
    的內褲變得越來越少條等語（見偵查卷第54頁、第91頁）。
    惟證人Ａ男之母於99年2 月15日帶同Ａ男至臺北縣立醫院（
    現已改制為新北市立醫院）三重院區驗傷採證，Ａ男身體外
    部並無任何外傷，且肛門周圍完整未發現有裂傷等情，有Ａ
    男之受理疑似性侵害事件驗傷診斷書1 份在卷可參。又經本
    院依職權函查Ａ男自98年7 月起迄99年2 月28日止之門診就
    醫紀錄及其至臺北縣立聯合醫院三重院區之就診情形，Ａ男
    於上開期間並無任何就診資料，又Ａ男至醫院驗傷時，其肛
    門外觀正常，未見有裂傷，從當天之目視無法判定是否有「
    肛交」之性行為等語（見本院卷第44至46頁）。從而，證人
    Ａ男之母前揭所述Ａ男曾與被告發生性行為、大小便無法控
    制等情均係由Ａ男轉述後得知，尚非Ａ男之母親親身目睹，
    而所稱Ａ男所有之內褲變少亦無可遽以推論被告對Ａ男為肛
    交，致Ａ男有肛門有鬆弛、大小便無法控制之情形，況依上
    開醫院回函，亦無從證明Ａ男確有肛門鬆弛現象，是尚難遽
    以證人Ａ男之母之證述、Ａ男之受理疑似性侵害事件驗傷診
    斷書為不利被告之認定。
  (三)再證人即少年楊○○（真實姓名詳卷）於偵查中證述：「（
    是否知道被告有對Ａ男、Ｂ男肛交的事情？）我知道什麼叫
    肛交，警察於99年初有來問我被告有無對我怎麼樣，我說沒
    有，也有問我是否認識Ａ男、Ｂ男，我事後有問Ａ男、Ｂ男
    警察有無去找他們，但是Ａ男、Ｂ男都沒有跟我說過被被告
    肛交的事情」、「（提示卷附即時通對話內容，是否為Ａ男
    跟被告對話？）twb 開頭的帳號是被告，我們都稱他為『○
    ○』，無厘頭是Ａ男，裡面會提到要我就Ａ男，應該是Ａ男
    怕蟑螂要我去救他」、「（為何對話內容中會有被你插到肚
    子痛？）這個我不清楚」、「（最近有無跟Ａ男、Ｂ男聯絡
    ？）有，我問Ａ男有無被被告怎麼樣，他就不說話，我就沒
    有再問，我有打電話問Ｂ男有無收到傳票，並有問他有無被
    被告怎麼樣，他就掛我電話」等語（見偵查卷第103 頁）。
    從而，證人楊○○確實不知被告與Ａ男之相處情形，且未曾
    聽聞被告曾對Ａ男為肛交行為，又網路對話中「救我」文句
    之含意應係指Ａ男害怕蟑螂之意，從而，證人楊○○於偵查
    中之證述自不能證明被告確有對Ａ男為性交行為。
  (四)另依卷附被告住所照片9 張、Ａ男手繪之被告住所現場圖之
    證據資料，僅得輔以Ａ男確曾前往被告住家之事實，此亦為
    被告所不否認，並無從證明被告本案所涉犯行，自不足以此
    為不利於被告之認定。
六、就被告對Ｂ男所為犯行部分，經查：
  (一)雖證人Ｂ男於偵查中證述以：97年9 月間其於網路上認識被
    告，其會與被告一同出遊，因吃東西、看電影都是被告付錢
    ，二人感情越來越好，後來被告帶其至被告住處，會脫其衣
    褲，並親吻、撫摸其身體，其雖覺得奇怪，但並未反抗，因
    其覺得與被告都是朋友，被告後來會以生殖器插入其肛門，
    被告在插入前會先抹潤滑油，被告有戴保險套，且都有射精
    ，迄至98年2 月止，被告與其共發生5 至10次之性行為等語
    （見偵查卷第58頁）。然查，證人Ｂ男於警詢中則又證稱：
    「（被告對你性侵害時將生殖器插入你的肛門時，你是如何
    表達你的意願？）我有掙扎，也跟他表明我不要，他還是硬
    將我的衣褲脫下後，將生殖器插入我的肛門內性侵得逞」等
    語（見偵查卷第29頁），復於偵查中陳述：因時間較久，警
    詢所述是亂說的（見偵查卷第58頁第3 問答）。從而，證人
    Ｂ男於警詢及偵查中所述顯已前後歧異，對距離事發時間較
    近之警詢中陳述尚且稱因時間較久而為不實陳述，則距案發
    時間較久之偵查中證述內容是否與事實相符，誠有疑慮。又
    此部分僅被害人Ｂ男單一指述外，別無任何事證可證明被告
    有何對Ｂ男為性行為之事實，無從逕以Ｂ男單方面指述認定
    被告犯行。
  (二)再者，Ｂ男於99年2 月19日前至臺北縣立醫院三重院區為採
    證檢驗，其身體外部均無任何外傷，又因描述之性行為係於
    採驗前4 個月發生，自無從採驗肛門內檢體為檢驗，此有卷
    附Ｂ男之受理疑似性侵害事件驗傷診斷書1 份可參。是本件
    亦無由該診斷書認定被告上開犯行。
  (三)復證人楊○○於偵查中已明確證述Ｂ男未曾向其提及與被告
    發生性行為情事，其向Ｂ男求證時，Ｂ男則掛其電話（見偵
    查卷第103 頁），已如上述，是證人楊○○於偵查中之證述
    自亦不能證明被告確有對Ｂ男為性交行為。
  (四)另Ａ男、Ｂ男於偵查中均證稱其等知悉他方曾與被告發生性
    行為云云（見偵查卷第53頁、58頁），惟此部分均未經交互
    詰問，其所談及之內容為何，是否觸及過程、次數及時間等
    細節，均未能明瞭，自亦無從以證人Ａ男、Ｂ男上開證述為
    不利被告之認定。
七、綜上所述，經本院調查全部證據結果，認本件被害人Ａ男、
    Ｂ男之指述容有瑕疵，且無補強證據足認與事實相符，尚難
    憑以證明被告有公訴人所指之二次犯行，仍有合理懷疑之存
    在。此外，復查無其他證據足資證明被告犯罪，自不能僅以
    推測或擬制之方法，為被告有罪之認定。公訴人既不能證明
    被告犯罪，依法應為被告無罪之諭知，以昭審慎。
據上論斷，應依刑事訴訟法第301 條第1 項，判決如主文。
本案經檢察官黃致中到庭執行職務。
中    華    民    國   100    年    8     月    31    日
                  刑事第二庭  審判長  法  官  王屏夏

                                      法  官  黎錦福

                                      法  官  曹惠玲
上列正本證明與原本無異。
如不服本判決，應於判決送達後10日內敘明上訴理由，向本院提
出上訴狀 (應附繕本) ，上訴於臺灣高等法院。其未敘述上訴理
由者，應於上訴期間屆滿後20日內向本院補提理由書「切勿逕送
上級法院」。
                                      書記官  蕭佩宜

中    華    民    國   100    年    8     月    31    日